臺灣臺北地方法院民事判決　　　　　　 95年度訴字第11673號
原　　　告　乙○○
被　　　告　甲○○
上列當事人間因刑事附帶民事訴訟事件，經刑事庭移送前來，本
院於民國96年4月2日言詞辯論終結，判決如下：
    主  文
被告應給付原告新台幣拾萬元，及自民國九十四年十月十八日起
至清償日止，按年息百分之五計算之利息。
原告其餘之訴駁回。
訴訟費用由被告負擔十分之一；餘由原告負擔。
    事實及理由
一、程序方面：
（一）按「因犯罪而受損害之人，於刑事訴訟程序得附帶提起民
      事訴訟，對於被告及依民法負賠償責任之人，請求回復其
      損害」、「法院認附帶民事訴訟確係繁雜，非經長久時日
      不能終結其審判者，得以合議裁定移送該法院之民事庭」
      ，刑事訴訟法第487條第1項、第504條第1項分別定有明文
      。又刑事法院得依刑事訴訟法第504條第1項規定，將附帶
      民事訴訟以裁定移送於該法院民事庭者，以刑事部分宣告
      被告有罪之判決者為限，至刑事訴訟諭知無罪之判決，刑
      事法院應依同法第503條第1項前段規定，以判決駁回原告
      之訴（最高法院60年台上字第633號、66年台上字第1094
      號判例意旨參照）。經查：依本件原告提起之刑事附帶民
      事訴訟起訴狀所載，原告係以被告犯刑法第346條第1項、
      第3項之恐嚇取財未遂罪嫌、第310條第2項之加重誹謗罪
      嫌，並依民法侵權行為之法律關係，請求被告如其聲明所
      示之金額及利息，嗣經本院刑事庭審理後，關於恐嚇取財
      原告部分，經本院刑事庭判決不另為被告無罪之諭知，且
      以本院95年度附民字第131號判決駁回原告之訴，因之僅
      將關於誹謗罪之附帶民事訴訟部分移送本院民事庭，有各
      該判決及裁定在卷可憑，是本院審理之範疇，自僅以上述
      移送本院民事庭之部分為限，核先明。
（二）次按「原告於判決確定前，得撤回訴之全部或一部。但被
      告已為本案之言詞辯論者，應得其同意。」民事訴訟法第
      26 2條第1項定有明文。查本件原告於本院第1次行言詞辯
      論期日後之第2次言詞辯論期日即民國96年2月12日言詞辯
      論期日，當庭撤回本件之起訴，惟被告不同意原告之撤回
      （本院96年2月12日言詞辯論筆錄），則依上開規定，本
      件訴訟自因被告不同意原告之撤回，而未生撤回起訴之效
      力。
二、本件原告起訴主張：被告於94年6月9日、10日及13日下午某
    時，連續在台北市○○區○○路4段296號國泰人壽保險股份
    有限公司（下稱國泰公司）前，持大字報書寫：「國泰公司
    乙○○意圖謀殺、謀財害命、偽造文書」等字樣，經本院94
    年度易字第1434號、臺灣高等法院95年度上易字第2258 號
    判決被告連續加重誹謗罪確定，被告上開之侵權行為，使原
    告精神上遭受莫大打擊，痛苦異常，為此爰依民法第195條
    第1項之規定，請求被告賠償其精神損失等語。並聲明：被
    告應給付原告新台幣（以下同）1,000,000元，及自本件附
    帶民事訴訟狀繕本送達被告翌日起至清償日止，按年息5%計
    算之利息。
三、被告辯以：其為保護自身之生命安危，雖曾至原告任職之公
    司舉大字報，然其上內容完全屬實，並無毀謗原告名譽之情
    節，而原告未經被告之同意簽立被告之保險契約書，並以其
    之薪資轉帳扣繳保險費，且亦未將該保險契約書交予被告等
    語。並聲明：原告之訴駁回。
四、本件爭點：
（一）被告是否有原告主張連續加重誹謗之行為？
（二）如認被告有原告主張連續加重誹謗之行為，則原告請求之
      精神損失金額，究應若干始為合理？
      爰述之如下：
（一）被告是否有原告主張連續加重誹謗之行為？
  １、按「因故意或過失，不法侵害他人之權利者，負損害賠償
      責任。故意以背於善良風俗之方法，加損害於他人者亦同
      。」民法第184條第1項定有明文。
  ２、經查：被告明知原告於76年6月26日為其投保人壽保險，
      並代繳保險費，且於92年5月間已將該人壽保險契約解除
      ，領取解約金12萬元，竟基於概括犯意，意圖散佈於眾，
      於94年5月14日上午11時16分、同年5月16日下午，將所書
      寫內容有「國泰公司乙○○意圖謀殺、謀財害命、偽造文
      書，為自己利益喪盡天良，用不擇手段達成目的，讓我多
      年來活著生不如死，害我多次想自殺，還好我沒死，要不
      然乙○○可在貴公司詐領鉅額保險金，貴公司損失，因為
      保險契約無經我本人同意，一切都是乙○○偽造文書。乙
      ○○你有很多不義之財……」等語，指摘毀損原告名譽之
      文字，傳真至國泰公司桃園行政中心、台北市○○○路之
      台北北三服務中心、台北市○○○路台北北一服務中心、
      台北市○○○路之台北行政中心，散布予不特定之公司員
      工觀覽。又連續於94年6月9日、10日及13日下午，持其所
      書寫之大字報，內容為「國泰公司乙○○意圖謀殺、謀財
      害命、偽造文書」之指摘毀損原告名譽之事，掛於身上，
      在台北市○○區○○路4段296號國泰公司前人行道展示，
      對不特定之來往路人散布觀覽，均足以貶損原告名譽等情
      ，業據臺灣高等法院以95年度上易字第2258號判決被告連
      續散布文字而指摘足以毀損他人名譽之事，處有期徒刑3
      月，如易科罰金以銀元300元折算1日確定，有上開卷宗可
      按，是被告確有原告主張連續加重誹謗之侵權行為，應堪
      認定，是依上開規定，被告自應對原告負侵權行為損害賠
      償之責。
（二）如認被告有原告主張連續加重誹謗之行為，則原告請求之
      精神損失金額，究應若干始為合理？
  １、按不法侵害他人之身體、健康、名譽、自由、信用、隱私
      、貞操，或不法侵害其他人格法益而情節重大者，被害人
      雖非財產上之損害，亦得請求賠償相當之金額，民法第19
      5條第1項定有明文。又非財產上損害賠償金額之多寡，應
      斟酌雙方之身分、地位、資力與加害之程度及其他各種情
      形核定相當之數額。其金額是否相當，自應依實際加害情
      形與被害人所受之痛苦及雙方之身分、地位、經濟狀況等
      關係決定之，最高法院85年度台上字第460號判決可資參
      照。此外，於非財產上損害賠償金額之量定方面，加害人
      所為行為係基於故意或過失，對於被害人之苦痛、怨憤之
      慰藉，往往具有密切之關係，在以故意傷害之情形，被害
      人怨憤深、苦痛難忘，如係因一時疏忽肇致傷害，被害人
      容有寬恕之心；被害人感受有異，慰藉程度亦應有所不同
      （參見王澤鑑先生著民法學說與判例研究第2冊第276頁）
      。
  ２、經查：本件被告確有如台灣高等法院95年上易字第2258號
      刑事判決所載之侵權行為，已如上述。本院爰審酌被告係
      56年2月3日出生，國中畢業，從事美髮工作，而原告係43
      年11月16日出生，高職畢業，任職國泰公司，此有調查筆
      錄（台灣士林地方法院檢察署94年偵字第4756號卷第5、9
      頁）可按。再依卷附稅務電子閘門財產所得調件明細表所
      載，被告於94、93年度均無所得，亦無任何財產資料，而
      原告於94、93年度之所得分別為：727,371元及883,464元
      ，並有財產總額2,549,470元，及原告因被告故意之連續
      加重誹謗行為，而受有精神上之痛苦等一切情狀，認原告
      請求之精神上之損害賠償金額應以10萬元為適當，逾此部
      分之請求，則無理由，應予駁回。
五、綜上所述，原告依民法第195條第1項之規定，請求被告給付
    10萬元，及自本件附帶民事訴訟狀繕本送達被告翌日（即94
    年10月18日）起至清償日止，按年息5%計算之利息，為有理
    由，應予准許；逾此部分之請求，則無理由，應予駁回。
六、本件事證已臻明確，兩造其餘之攻擊、防禦方法，核與判決
    結果不生影響，爰毋庸一一論述，併此敘明。
七、據上論結，本件原告之訴，為一部有理由、一部無理由，依
    民事訴訟法第79條，判決如主文。
中　　華　　民　　國　　96　　年　　4　　月　　16　　日
                  民事第四庭    法　官　陳邦豪
以上正本係照原本作成。
如對本判決上訴，須於判決送達後二十日之不變期間內，向本院
提出上訴狀。
中　　華　　民　　國　　96　　年　　4　　月　　16　　日
                                書記官  薛德芬
